【裁判字號】    98,交聲,1133
【裁判日期】    980430
【裁判案由】    聲明異議
【裁判全文】
臺灣臺中地方法院交通事件裁定        98年度交聲字第1133號
原處分機關  交通部公路總局臺中區監理所
異  議  人
即受處分人  甲○○
上列異議人因違反道路交通管理處罰條例案件，對於交通部公路
總局臺中區監理所民國98年3月19日所為之處分（中監違字第裁6
0-AEX656811號），聲明異議，本院裁定如下：
    主  文
原處分撤銷。
甲○○不罰。
    理  由
一、聲明異議意旨略以：異議人即受處分人甲○○（下稱受處分
    人）於民國98年2月13日19時46分，駕駛車牌號碼8T-3876號
    自用小客車，行經臺北市○○路316巷巷口，經警認其有行
    至有號誌之交岔路口，遇有前行車道交通壅塞而逕行駛入交
    岔路口內，致號誌轉換後仍未能通過，妨礙其他車輛通行之
    違規情事，加以拍照採證後逕行製單舉發。嗣原處分機關交
    通部公路總局臺中區監理所（下稱原處分機關）仍認受處分
    人前開違規行為屬實，於98年3月19日以中監違字第裁60-AE
    X656811號裁決書，依道路交通管理處罰條例第58條第3款規
    定，裁處罰鍰新臺幣（下同）900元罰鍰。然受處分人認前
    開違規事實無法成立，實際情形是臺北市○○區○○路316
    巷寬約為20米，瑞光路單邊為2線道，因此，其無法在車輛
    魚貫前進時擁有有效的視角，以判斷前方數輛車之前是否已
    經壅塞，當其駛入瑞光路316巷口時，前方車輛突然停止，
    受處分人已經進退維谷，並非見前方前行之車道交通壅塞，
    仍駛入交岔路口。又當時其與前車保持約有1.5倍車身以上
    距離，且完全沒有任何從瑞光路316巷駛出之車輛，其亦無
    妨礙其他車輛通行之情形發生，為此請求撤銷原處分等語。
二、按駕駛汽車行至有號誌之交岔路口，遇有前行或轉彎之車道
    交通擁塞而逕行駛入交岔路口內，致號誌轉換後仍未能通過
    ，妨礙其他車輛通行者，處600元以上1200元以下罰鍰，固
    為依道路交通管理處罰條例第58條第3款所明定。惟違反行
    政法上義務之行為非出於故意或過失者，不予處罰，行政罰
    法第7條第1項亦定有明文。
三、訊據受處分人堅決否認有何違規情事，並引前開聲明異議意
    旨辯稱：並無違規等語。經查，證人即舉發警員乙○○於本
    院訊問時已結證稱：「受處分人駕駛8T-3876號車，當時綠
    燈，該路段已經塞車，他越過停止線停在斑馬線上，待燈號
    轉為紅燈時，仍然無法駕駛出該路口，我看到之後，因為該
    路口壅塞無法立即製單舉發，我就先行拍照取證，查明車籍
    後，自動逕行舉發。（法官問：當時你在路口停留多久？）
    答：我是巡邏經過，我是沿著瑞光路要往港墘路的方向巡邏
    ，我當時車速是緩慢前進不超過5公里，大約從瑞光路318號
    前就開始緩慢前進。．．．我是騎巡邏機車，到達瑞光路31
    6巷巷口，有下車停留一下，看前面路況，我看到道路車流
    量滿大，車輛行進速度緩慢，瑞光路右轉港墘路的車很多，
    致使瑞光路上面的車輛緩慢前進，港墘路的燈號出現紅燈時
    ，瑞光路316巷巷口燈號還是綠燈，因為這種情形就造成瑞
    光路的車流無法通過港墘路，所以車輛就會在瑞光路316巷
    巷口停滯，致使瑞光路316巷巷口號誌變換成紅燈後，車輛
    還是沒有辦法通過該路口，造成路口無法淨空．．．（法官
    問：你有無全程看到8T-3876號車輛自瑞光路行駛到316巷巷
    口的經過？）答：當初我是在注意前方車輛，我只有看到8T
    -3876號車子綠燈時就停在316巷巷口。（法官問：瑞光路31
    6巷巷口與港墘路號誌變換有落差，這落差駕駛人是否可以
    預見？）答：不一定每位駕駛人都可以知道。．．．（法官
    問：異議人在聲明狀中有提及，該違規車輛與前方車輛有維
    持1.5倍車身距離？）答：是沒有錯，他的確有留空隙，距
    離前車大約是2公尺的距離。．．．違規車輛的後方有1部車
    子，是停在越過停止線，沒有到達斑馬線的位置上。（法官
    問：既然當時車流量很大，如果駕駛人不知道港墘路的秒差
    變化的話，是否號誌變換時，就可以順利地就把車開過去？
    ）答：是的。（法官問：當時舉發時，是否可以判斷該異議
    人是明知前方道路壅塞，仍逕行駛入，妨害他車道通行？）
    答：不能判斷，因為我是看到前方的車流量大，回過頭，才
    看到違規車輛停在斑馬線上。（法官問：違規車輛當時如果
    駛過停止線，以當時情形，他是否可以倒退到停止線？）答
    ：以當時車流量的情形，他車子後面的空隙，只可以讓他退
    到斑馬線，沒有辦法退到停止線」等語，並有違規照片1張
    附卷可稽。堪認受處分人於98年2月13日19時46分，駕駛車
    牌號碼8T-3876號自用小客車，駛至臺北市○○路316巷巷口
    前時，主觀上並無從預見瑞光路316巷巷口將因前方港墘路
    燈號先變換為紅燈而造成回堵壅塞之路況，待其於瑞光路31
    6巷綠燈前行而駛入該巷巷口時，卻因前方車輛突然停下來
    ，致無法繼續前行，且因後方有來車，亦無多餘空間可供退
    回停止線之位置，因而陷入進退不得之窘境，準此，尚難認
    受處分人就該巷口無法保持淨空之前開違規行為，有何故意
    或過失可言。復參以證人乙○○已證稱：舉發時不能判斷受
    處分人是明知前方道路壅塞，仍逕行駛入，妨害他車道通行
    等語如前述，亦無從舉證證明受處分人確係於見前行車道交
    通擁塞仍逕行駛入交岔路口內，致號誌轉換後仍未能通過，
    而妨礙其他車輛通行，自不得遽認受處分人確有前開違規情
    事甚明。受處分人上開所辯，應堪採信。原處分機關不察，
    仍逕行裁處受處分人前開罰鍰，顯有違誤，受處分人聲明異
    議意旨為有理由，自應由本院將原處分撤銷，並諭知受處分
    人不罰，以資適法。
四、據上論斷，應依道路交通管理處罰條例第87條第2項、道路
    交通案件處理辦法第20條前段，裁定如主文。
中    華    民    國    98    年    4     月    30    日
                        臺灣臺中地方法院交通法庭
                                法  官  丁智慧
上正本證明與原本無異。
如不服本裁定，應於送達後5日內，向本院提出抗告狀。
                                書記官  林錦源
中    華    民    國    98    年    4     月    30    日


司法院資訊處製作；財團法人民間司法改革基金會備份。
